【裁判字號】    89,上訴,15
【裁判日期】    890411
【裁判案由】    貪污等
【裁判全文】
臺灣高等法院花蓮分院刑事判決                      八十九年度上訴字第一五號
    上訴人即被告  乙○○
    選 任辯護 人  曾泰源
    選 任辯護 人  吳明益
    上訴人即被告  甲○○
右上訴人即被告因公共危險案件，不服臺灣花蓮地方法院八十七年度訴字第二七六號
中華民國八十八年十一月十一日第一審判決( 起訴案號：臺灣花蓮地方法院檢察署八
十七年度偵字第二九七五號 )，提起上訴，本院判決如左：
    主  文
原判決關於乙○○、甲○○部分撤銷。
乙○○、甲○○均無罪。
    理  由
一公訴意旨略以；乙○○為英順營造有限公司之負責人，於民國( 下同 )八十六年六
  月起，與花蓮縣政府締結「羅山瀑布風景區公共設施工程」契約，乙○○另與其現
  場工人甲○○基於共同犯意，明知建築施作本應「按約定之方式」施工，以免實際
  施作與圖說不符，而發生危險，二人竟違背上開建築成規，不依契約內所附之圖說
  中有關木棧道「基座」部份應潛入土中固著，仍違約施作，致該基礎部分工程裸露
  土表。嗣工程於八十七年五月中旬，木棧道之基礎部份因不耐雨水沖刷，導致木棧
  道鬆動塌陷，而造成公共危險。因認被告乙○○、甲○○共同涉有刑法第一百九十
  三條之罪嫌云云。
二按刑法上所稱之「建築物」，固指定著於土地之一種工作物而言，但此種工作物必
  須上有屋面，周有門壁，足以蔽風雨而通出入，且適於人之起居者，始得認為建築
  物；至僅供休憩之涼亭，並無牆壁等類設備，顯非適於吾人起居之用，尚難以建築
  物論（最高法院二十年度上字第七一二號、二十二年度上字第二六九號、二十五年
  度上字第二００九號判例參照）。又刑法第一百九十三條之違背建築成規罪，係以
  承攬工程人或監工人於營造或拆卸「建築物」時，違背建築術成規，致生公共危險
  ，為構成要件；若所營造或拆卸者並非「建築物」時，自無由成立該罪甚明。
三訊之被告乙○○、甲○○均否認有何犯行；乙○○辯稱：工程都有照圖施工，鍾清
  同為協力廠商，全部交由他做等語；甲○○亦辯稱：都有按圖施工，而且公共安全
  設施部分比要求做的還多等語。經查：公訴人所指被告二人違背建築成規，違約施
  作者係羅山瀑布風景區公共設施工程之「木棧道基座部分」；並有花蓮縣政府函送
  之該工程委任規劃設計契約書、工程預算書、工程合約書等件附卷可稽。而羅山瀑
  布風景區公共設施工程之「木棧道基座部分」，雖為定著於土地之一種，惟僅供人
  行走之用，復有本院勘驗筆錄及現場照片在卷可按；並非屬上有屋面，周有門壁，
  足以蔽風雨而通出入，且適於人起居之工作物。揆諸上開判例旨意，本件公訴人所
  指之工作物尚與刑法上所稱之「建築物」有間。被告等所施作之工作物既非刑法上
  所稱之「建築物」，姑不論被告等有無違約施作該工作物，其等行為均難認有構成
  刑法第一百九十三條違背建築成規罪之餘地。原審失察，遽以被告等違約施作該工
  作物，即予論罪科刑，顯有未合。被告等上訴意旨否認犯罪，為有理由，應予撤銷
  改判，諭知被告等無罪之判決。
四被告乙○○經合法傳喚，無正當理由不到庭，爰不待其陳述逕行判決，附此敘明。
據上論斷，應依刑事訴訟法第三百六十九條第一項前段、第三百七十一條、第三百六
十四條、第三百零一條第一項前段，判決如主文。
本案經檢察官李土城到庭執行職務。
中      華      民      國      八十九      年      四    月    十一    日
                                    審判長法官  吳  鴻  章
                                          法官  莊  謙  崇
                                          法官  林  德  盛
右正本證明與原本無異。
本件不得上訴。
                                        書記官  盧  夷  狄
中      華      民      國      八十九      年      四    月    十一    日


司法院資訊處製作；財團法人民間司法改革基金會備份。
